臺北高等行政法院判決　　　　　　　　　　　　　　　九十年度訴字第四四一○號
　　　　　　　　　　　　　　　.
　　原　　　告　廣欣通運股份有限公司
　　代　表　人　甲○○董事長.
　　訴訟代理人　卓忠三律師
　　被　　　告　財政部臺灣省北區國稅局
　　代　表　人　林吉昌（局長）
　　訴訟代理人　乙○○
右當事人間因八十三年度營利事業所得稅事件，原告不服財政部中華民國九十年四月
十六日台財訴字第○八九○○八○五九○號訴願決定，提起行政訴訟。本院判決如左
：
　　主  文
原告之訴駁回。
訴訟費用由原告負擔。
　　事  實
一事實概要：緣原告民國（以下同）八十三年度營利事業所得稅結算申報全年所得額
  新台幣（以下同）三四一、二五○元，經被告書面審查核定，並註明「未列選案件
  ，擬依書面審查暫行核定，在稅捐核課期間內，仍得依規定抽查」。嗣經法務部調
  查局台北縣調查站（以下稱台北縣調查站）偵辦李文鑫集團涉嫌不法案，於八十六
  年九月三日搜索新聯會計師事務所（文昇企管顧問有限公司）時，查扣原告八十三
  年度涉嫌漏稅之帳證資料袋（其袋內資料僅有手稿損益表）及零散憑證兩箱而函送
  被告處理。因本件屬「李文鑫集團涉嫌幫助逃漏稅查核專案」，被告乃於八十六年
  十一月十八日以雙掛號通知原告於同年十二月二十二日上午十時提示該年度帳簿憑
  證及有關文據、營業稅繳款書、統一發票及統一發票購買證、各式成本表等資料備
  查。原告於八十六年十二月十九日申請延期提示帳簿憑證及有關文據，經被告以同
  年十二月三十日北區國稅一第八六一二二八五七號函准予延至八十七年一月十八日
  辦理，惟原告屆期仍未提示，被告遂依所得稅法第八十三條第一項後段規定，於八
  十八年九月二日按同業利潤標準核定其全年所得額為四、一六○、五八七元（營收
  淨額37,710,789元×淨利率11%＋非營業收入12,400元＝課稅所得額4,160,587元）
  ，補徵稅額九五四、八三四元。原告不服，以其係委託合格會計師查核簽證代理申
  報，並經核定在案，依營利事業所得稅結算申報書面審核案件抽查辦法（以下稱抽
  查辦法）第五條第一項規定，應通知代理會計師向委託人調取帳簿、文據查核，惟
  被告未踐行此程序，亦未依稅捐稽徵法第十八條規定對代理會計師送達查核通知，
  尚有未合等語，申經被告復查。被告再先後於八十九年三月三日函通知原告於同月
  十四日下午二時、於八十九年三月十七日以北區國稅一第八九○八一八六四號函通
  知於同月三十日前，提示帳證供核，逾期仍未提示，遂以八十九年八月十五日北區
  國稅法第00000000號決定，未准變更。嗣原告於八十九年九月六日向被告
  領回扣案之八十三年度現金帳二冊、分類帳一冊、分類帳二本、總帳一冊、四○一
  申報書六張、統一發票明細表一冊、統一發票八十四本、傳票十二冊、現金及轉帳
  傳票一份、結算申報書一份。原告仍不服，除向財政部提起訴願外，另於八十九年
  十月七日向被告申請延期提示帳冊憑證，被告以八十九年十月十八日北區國稅一第
  00000000號，准予延至同年十一月十日辦理，惟原告仍未能提示。財政部
  遂以九十年四月十六日台財訴字第○八九○○八○五九○號決定駁回，原告遂提起
  本件行政訴訟。
二兩造聲明：
　(一)原告聲明求為判決：
    1.訴願決定及原處分均撤銷。
    2.訴訟費用由被告負擔。
　(二)被告聲明求為判決：如主文所示。
三兩造之爭點：
  原告逾期未提示帳證供核，被告可否依所得稅法第八十三條規定，按同業利潤標準
  核定其全年所得額？
　(一)原告主張之理由：
    1.「按行政處分之效力，在一般正常情形下，應發生公法上之效力，因行政處分
      本身原為公的權力，除其處分當時有重大明顯之瑕疵絕對認為無效，或因發生
      行政訟爭，經有權機關將其撤銷外，具有強制他人不得否認之確定力，故有效
      成立之行政處分，對於人民與國家雙方均有拘束力，縱嗣後法令有所改變，如
      無明文規定廢止或撤銷其原有法律上之效果，仍不得任意變更其已確定之效力
      。」最高行政法院（八十九年七月一日改制前為行政法院）六十三年度判字第
      五五八號判例於理由內闡述明確，該院九十年度判字第二三一號判決理由亦持
      同一見解。原告既未對被告八十五年八月十日核定之稅捐處分，申請復查，自
      屬已生確定效力，對被告有拘束力。被告於原處分已確定三年後，未曾發現新
      事實或新課稅資料，亦未告知另發現原處分有何「錯誤」而致「短徵」，「應
      依法補徵並予處罰」，竟就同一案件為「重覆核定」之處分，尚乏法律依據，
      且與最高行政法院八十九年度判字第六九九號、第二四六七號判決：「然此之
      所謂發現確有錯誤短徵，應係指原處分確定後發現新事實或新課稅資料，足資
      證明原處分有錯誤短徵情形者而言。如其課稅事實資料未變，僅因嗣後法律見
      解有異，致課稅之標準有異時，按諸中央法規標準法第十八條從新從優原則之
      法理，即不得就業經查定之案件，憑藉新見解重為較原處分不利當事人之查定
      處分。」相悖。
    2.原告八十三年度係委託合格會計師王來順查核簽證，縱被告認有抽查原告營利
      事業所得稅結算申報案件之必要，亦應先踐行會計師代理所得稅事務辦法第十
      四條、抽查辦法第五條第一項之規定，通知代理會計師調取帳簿文據。原告因
      非公權力之機關，無調查他人住所之權利及義務，以致無從連絡代理會計師。
      然被告依稅捐稽徵法第十八條之規定應將通知送達代理會計師，於文書無從送
      達時，應依同條第二項規定先向戶籍機關查明。被告未向代理會計師之事務所
      地址發出通知，亦無視多年後代理會計師可能遷移地址之事實，又不向戶籍機
      關查明住址，以為送達，實已違反稅捐稽徵法第十八條第二項規定。
    3.按稅捐稽徵法第三十一條規定搜查程序指定由稅務稽徵機關主持及保管證物，
      係因稅務稽徵極端專業，嚴重影響稅捐之多寡有無，非稅捐稽徵機關之人員無
      從分辨。台北縣調查站違反上開規定，既未由稅捐稽徵機關會同搜索及查扣帳
      冊憑證，亦未攜回該管稽徵機關，違反稅捐稽徵法第一條、第三十一條規定。
      台北縣調查站不將帳證發還原告，亦未一一清點列明清冊移交予被告，被告接
      交上開憑證資料時，亦未依「各級稽徵機關處理違章漏稅及檢舉案件作業要點
      」貳、十四規定：「受理之違章漏稅及檢舉案件附有違章證物者，應詳細清點、
      編號，並加蓋受理單位之騎縫章，如有不符者，應即通知檢舉人或移案機關補
      正。」執行清點、編號工作並製作移交清單，有違公務員服務法第一條規定。
      經原告多次向被告申請，現已取得台北縣調查站將原告帳冊憑證資料移交與被
      告之清單。該清單只列載原告公司名稱、統一編號、地址、年度及移交編號，
      其餘類如：帳冊本數、憑證張數、統一發票本數，甚或每箱或每袋的重量等，
      均未見記載明細，無從得知移交多少資料及是否完整移交，致原告無從編製及
      提示有關之帳表。被告與台北縣調查站交接清單既未有任何明細，被告主張其
      收到台北縣調查站查扣資料僅有手稿及零散憑證兩箱云云，自無佐證。
    4.原告八十三年度所得稅結算簽證代理申報會計師於八十四年五月二十五日製作
      之營利事業所得稅結算申報查核報告書記載，曾抽查原告各項會計紀錄，且依
      該會計師所製作之原告營業狀況有關資料之說明，原告帳簿設置情形為：「1.
      分錄簿2.總分類帳3.進貨簿4.銷貨簿5.存貨分類帳6.現金簿」，記帳憑證設有
      「1.現金收入傳票2.現金支出傳票3.轉帳傳票」等三種，且其當時係採查核簽
      證，並曾抽查原告八十三年之會計資料，足證原告八十三年度確曾依法設置帳
      簿並記載，且經被告核定並確定在案，足證於台北縣調查站搜查前完妥無缺。
      若非台北縣調查站違法搜查，未妥善保管，原告之帳冊憑證不論置放何處均不
      致散失，被告自應依行為時（以下略）營利事業所得稅查核準則（以下稱查核
      準則）第十一條第二項、第三項規定，有關原始憑證因有關機關因公調閱，以
      致滅失，按原告前三年度經被告核定純益率之平均數核定，而非逕依同業利潤
      標準核定。又依據各級稽徵機關處理違章漏稅及檢舉案件作業要點五行政救濟
      、違章漏稅案件之復查，不得由原審理人員辦理。然本案更正核定與復查通
      知承辦稅務員均為同一人員，原審理人員未依規定迴避，於法未合。
  　5.證據：請求傳訊證人王來順及向台北縣調查站調查原告之帳冊憑證資料扣押及
      移交予被告之詳細內容。
(二)被告主張之理由：
    1.按「稽徵機關進行調查或復查時，納稅義務人應提示有關各種證明所得額之帳
      簿、文據；其未提示者，稽徵機關得依查得之資料或同業利潤標準，核定其所
      得額。」「本法第八十三條所稱之帳簿文據，其關係所得額之一部或關係課稅
      年度中某一期間之所得額，而納稅義務人未能提示者，稽徵機關得就該部分依
      查得資料或同業利潤標準核定其所得額。」分別為所得稅法第八十三條第一項
      及同法施行細則第八十一條所明定。所謂未提示，兼指帳簿文據全部未提示，
      或雖提示而不完全、不健全或不相符者均有其適用，最高行政法院著有六十一
      年度判字第一九八號判例可資參照。復按「營利事業當年度關係所得額之全部
      或一部之原始憑證，因遭受不可抗力災害或有關機關因公調閱，以致滅失者，
      稽徵機關得依該事業以前三個年度經稽徵機關核定純益率之平均數核定之。」
      「營利事業之帳簿憑證，在辦理結算申報後未經稽徵機關調查核定前，因遭受
      不可抗力災害或有關機關因公調閱，以致滅失者，除其申報純益率已達該事業
      前三個年度經稽徵機關核定純益率之平均數者，從其申報所得額核定外，申報
      純益率未達前三個年度核定純益率之平均數者，應接前項規定辦理。」分別為
      查核準則第十一條第二項及第三項所明定。再按「經稽徵機關書面審核核定之
      營利事業所得稅結算申報案件，均應列入抽查，其範圍如左：會計師查核簽證
      申報案件，經書面審核核定者。」為營利事業所得稅結算申報書面審核抽查辦
      法第三條第一款所明定。又按「當事人主張事實須負舉證責任，倘其所提出之
      證據不足為其主張事實之證明，自不能認其主張之事實為真實。」為最高行政
      法院三十六年度第十六號判例所明釋。
    2.本案原經被告依書面審查暫行核定全年所得額為三四一、二五○元，嗣經檢調
      單位查獲李文鑫集團申報或簽證案件涉有逃漏稅捐之嫌，乃將查扣資料袋（其
      袋內資料僅有手稿損益表）及零散憑證兩箱等證物發交被告審理，惟因無任何
      帳簿憑證及成本分析表，其帳證尚不完備，原核定依上述證物實無法據以查核
      ，被告遂據財政部賦稅署八十七年七月二十三日台稅一發第八七一九五六一九
      七號函決議，通知原告提示八十三年度全部帳簿憑證、有關文據及各類成本報
      表供核，惟原告逾期仍未能提示，是本案原核定乃依所得稅法第八十三條規定
      ，按同業利潤標準核定課稅所得額為四、一六○、五八七元（營收淨額37,710
       ,789 元×淨利率11%＋非營業收入12,400元＝課稅所得額4,160,587元）。復
      查時，經通知原告於八十九年三月十四日提示帳簿、憑證及有關文據備查，取
      有掛號郵件收件回執附案可稽，惟原告逾期仍未能提示，致無從就其復查事項
      加以審酌，是依首揭法條規定原核定仍請予維持。
    3.至原告訴稱有關帳簿憑證因李文鑫犯罪集團受偵訊而下落不明，究何原因散失
      無法查知，是無法提示帳證實為不可抗力，被告未依查核準則第十一條之規定
      辦理，而一律以同業利潤標準核定其所得額，顯有違失乙節，參酌行為時（以
      下略）所得稅法施行細則第十條之一第一項規定：「所得稅法第十七條第一項
      第二款第二目及第三十五條所稱不可抗力之災害，係指地震、風災、水災、旱
      災、蟲災、火災及戰禍等」，即除人為引起之戰禍外，所稱不可抗力之災害係
      指因自然力量所造成。本件台北縣調查站查扣發交被告審理之查扣資料袋（其
      袋內資料僅有手稿損益表）、零散憑證兩箱，其帳證尚不完備，依上述凌亂證
      物實無法據以查核，原核定通知原告補正提示帳證文據供核，於法並無不合；
      且原告亦未提供有關機關調閱或查扣帳簿憑證以致滅失之證據，以實其說。依
      上開最高行政法院判例，自不能認其主張之事實為真實。是原告未能提示完備
      之帳證以供查核，既非屬遭受不可抗力災害，亦非因有關機關因公調閱，以致
      滅失，依稅捐稽徵機關管理營利事業會計帳簿憑證辦法（以下稱會計帳簿憑證
      辦法）第二十五條之規定，營利事業之帳簿憑證本應留置於營業場所，以備主
      管稽徵機關隨時查核；惟原告之帳簿憑證既因攜離營業場所而下落不明，致未
      能提供足以正確計算營利事業所得額之帳簿憑證及會計紀錄供核，依查核準則
      第十一條第四項之規定，被告自得依所得稅法第八十三條規定，按同業利潤標
      準核定原告之所得額。原告主張顯係卸責，核無足採，併予陳明。
    4.原告主張有關機關因公調閱以致滅失帳證，請准予按查核準則第十一條第三項
      規定，依前三個年度核定純益率之平均數核定所得額乙節，查該項規定係以「
      營利事業之帳簿憑證，在辦理結算申報後未經稽徵機關調查核定前」為前提，
      原告既已於八十五年六月二十七日經被告書面審查核定，與前開規定不符，又
      根據最高行政法院八十八年度判字第三二九八號判決意旨：「企業委託代客記
      帳業記帳，將帳冊存放於業者處，若因代客記帳業涉及違法致業主帳冊遭調查
      局查封，非屬政府機關因公借閱的範圍。」被告依同業利潤標準核定其所得額
      予以補稅，並無不當。且本案係由台北縣調查站查扣帳證移送被告辦理，而非
      由被告查扣，故無須辦理啟封，原告主張原本完整帳證，因台北縣調查站於李
      文鑫集團倉庫搜索查扣而導致遺失云云，按最高行政法院三十六年度判字第十
      六號判例意旨，原告既未提示帳證以供查核，復未提出有關機關因公調閱或查
      扣帳簿憑證以致滅失之相關事證，以實其說，自無查核準則第十一條第二項及
      第三項規定之適用。
    5.原告主張被告未依法履行公務員服務法第一條規定之程序，致使帳證資料遺失
      等語。本案有關原告八十三年度營利事業所得稅經台北縣調查站檢送資料僅資
      料袋一袋，其證物編號：貳─三○一（八十三）、貳─三五六（八十四），袋
      內僅有手稿損益表，參─四五四（八十三）零散憑證兩箱，交被告審理，其相
      關資料未能正確計算其營利事業所得額，被告無法依據相關帳證查核認別，遂
      依首揭規定按同業利潤標準核定其所得額，於法並無不合。原告主張已於八十
      五年六月二十七日書面審查核定，已毋需再行調查乙節，本件經依抽查辦法第
      三條第一款規定，結算申報書經「書面初核」，但經書面審核後發現有違章情
      事，與所得額計算有關者，經主管核可後自得進行查帳審核。原告未盡保存帳
      證之責在先，又於被告調查時未能提示足以正確計算其所得額之相關帳簿憑證
      及會計紀錄，被告依所得稅法第八十三條規定，按同業利潤標準核定課稅所得
      額為四、一六○、五八七元，並無違誤。原告其他主張與本案無涉，藉詞爭訟
      ，核無足採，請判決如答辯之聲明。
　　理  由
一按「稽徵機關進行調查或復查時，納稅義務人應提示有關各種證明所得額之帳簿、
  文據；其未提示者，稽徵機關得依查得之資料或同業利潤標準，核定其所得額。」
  「本法第八十三條所稱之帳簿文據，其關係所得額之一部或關係課稅年度中某一期
  間之所得額，而納稅義務人未能提示者，稽徵機關得就該部分依查得之資料或同業
  利潤標準核定其所得額。」分別為所得稅法第八十三條第一項及同法施行細則第八
  十一條所明定。所謂未提示，兼指帳簿文據全部未提示，或雖提示而有不完全、不
  健全或不相符者均有其適用，最高行政法院六十一年度判字第一九八號判例及八十
  四年度判字第二八○八號判決可資參照。
二本件原告八十三年度營利事業所得稅結算申報全年所得額三四一、二五○元，經被
  告書面審查核定，並註明「未列選案件，擬依書面審查暫行核定，在稅捐核課期間
  內，仍得依規定抽查」。嗣經台北縣調查站偵辦李文鑫集團涉嫌不法案，於八十六
  年九月三日搜索新聯會計師事務所（文昇企管顧問有限公司）時，查扣原告八十三
  年度涉嫌漏稅之帳證資料袋（其袋內資料僅有手稿損益表）及零散憑證兩箱而函送
  被告處理。因本件屬「李文鑫集團涉嫌幫助逃漏稅查核專案」，被告乃於八十六年
  十一月十八日以雙掛號通知原告於同年十二月二十二日上午十時提示該年度帳簿憑
  證及有關文據、營業稅繳款書、統一發票及統一發票購買證、各式成本表等資料備
  查。原告於八十六年十二月十九日申請延期提示帳簿憑證及有關文據，經被告以同
  年十二月三十日北區國稅一第八六一二二八五七號函准予延至八十七年一月十八日
  辦理，惟原告屆期仍未提示，被告遂依所得稅法第八十三條第一項後段規定，於八
  十八年九月二日按同業利潤標準核定其全年所得額為四、一六○、五八七元（營收
  淨額37,710,789元×淨利率11%＋非營業收入12,400元＝課稅所得額4,160,587元）
  ，補徵稅額九五四、八三四元。原告不服，以其係委託合格會計師查核簽證代理申
  報，並經核定在案，依抽查辦法第五條第一項規定，應通知代理會計師向委託人調
  取帳簿、文據查核，惟被告未踐行此程序，亦未依稅捐稽徵法第十八條規定對代理
  會計師送達查核通知，尚有未合等語，申經被告復查。被告再先後於八十九年三月
  三日函通知原告於同月十四日下午二時、於八十九年三月十七日以北區國稅一第八
  九○八一八六四號函通知於同月三十日前，提示帳證供核，逾期仍未提示，有原告
  之八十三年度營利事業所得稅結算申報書、上開各該通知函、掛號郵件收件回執、
  扣案經原告於八十九年九月六日向被告領回載明八十三年度現金帳二冊、分類帳一
  冊、分類帳二本、總帳一冊、四○一申報書六張、統一發票明細表一冊、統一發票
  八十四本、傳票十二冊、現金及轉帳傳票一份、結算申報書一份等之「領取帳證資
  料收據」影本等附原處分卷可按，原告逾期未提示之事實，堪以認定。被告以依抽
  查辦法第五條第二項「經依前項通知而逾期未提送，或因該代理會計師喪失稅務代
  理人資格，或其他原因致無法通知者，稽徵機關得直接向該事業調取帳簿文據查核
  。」之規定，並非不能向原告調取帳簿及逾期仍未能提示，致無從就其復查事項加
  以審酌等由，遂以八十九年八月十五日北區國稅法第00000000號決定，未
  准變更，核無違誤。原告仍不服，除仍執前詞外，另主張被告不依循既有之行政程
  序處理，卻逕行要求原告提示帳證，對原告顯失公平，原處分應屬無效；又原告被
  台北縣調查站查扣轉交由被告管有之帳冊憑證，被告既不將該資料全數發還原告予
  以整理後交由代理會計師提示，復不就該等之資料予以查核，卻以其未提示帳證之
  理由，逕行核定，並迨復查決定後於八十九年九月六日始發還部分憑證，於法更有
  未洽等語，向財政部提起訴願，另於八十九年十月七日向被告申請延期提示帳冊憑
  證，被告以八十九年十月十八日北區國稅一第00000000號，准予延至同年
  十一月十日辦理，惟原告仍未能提示。財政部九十年四月十六日台財訴字第○八九
  ○○八○五九○號訴願決定，除持與復查決定相同理由外，並以依會計帳簿憑證辦
  法第二十五條之規定，原告於會計師查核簽證申報完竣後，應將該帳簿憑證留置於
  原告之營業場所，以備主管稽徵機關隨時查核始為適法，是本案直接向原告調取帳
  簿文據，於法並無不合。次查被告原查及復查時因無法依原告不完全、不健全之相
  關帳證予以查核，乃依同業利潤標準核定其所得額，經核並無不妥；且訴願時被告
  亦已就其訴願意旨通知原告及其代理會計師於八十九年十月十二日提示帳簿、憑證
  及有關文據備查，取有掛號郵件收件回執附案可稽，原告逾期仍未能提示等由駁回
  之，亦無違誤。
三次按查核準則第十一條第一項規定：「營利事業當年度使用之帳簿，因故滅失者，
  得報經該管稽徵機關核准另行設置新帳，依據原始憑證重行記載，依法查帳核定。
  」係指帳簿滅失，原始憑證仍存在而言。如係原始憑證滅失，則依同條第二項規定
  ：「營利事業當年度關係所得額之全部或一部之原始憑證，因遭受不可抗力災害或
  有關機關因公調閱，以致滅失者，稽徵機關得依該事業以前三個年度經稽徵機關核
  定純益率之平均數核定之。其屬新開業或由小規模營利事業改為使用統一發票商號
  者，得依上年度查帳核定當地同業之平均純益率核定之。又災害損失部分，如經查
  明屬實，可依本準則第一百零二條規定予以核實減除。」辦理。且同條第三項規定
  ：「營利事業之帳簿憑證，在辦理結算申報後未經稽徵機關調查核定前，因遭受不
  可抗力災害或有關機關因公調閱，以致滅失者，除其申報純益率已達該事業前三個
  年度經稽徵機關核定純益率之平均數者，從其申報所得額核定外，申報純益率未達
  前三個年度核定純益率之平均數者，應按前項規定辦理。」係以「營利事業之帳簿
  憑證，在辦理結算申報後未經稽徵機關調查核定前」為前提，原告既已於八十五年
  六月二十七日經被告書面審查核定，與前開規定不符，又根據最高行政法院八十八
  年度判字第三二九八號判決意旨：「企業委託代客記帳業記帳，將帳冊存放於業者
  處，若因代客記帳業涉及違法致業主帳冊遭調查局查封，非屬政府機關因公借閱的
  範圍。」。另依所得稅法施行細則第十條之一第一項規定，行為時所得稅法第十七
  條第一項第二款第二目及第三十五條所稱不可抗力之災害，係指地震、風災、水災
  、旱災、蟲災、水災及戰禍等，即除人為引起之戰禍外，所稱不可抗力之災害皆係
  指因自然力量所造成。姑不論原告主張其帳簿憑證因台北縣調查站違法搜查，未妥
  善保管，以致滅失乙節，是否屬實，然原告之原始憑證既非「因遭受不可抗力災害
  」或「有關機關因公調閱，以致滅失」，核與查核準則第十一條第二項前段規定要
  件不符，原告主張應適用該條項「有關機關因公調閱，以致滅失」之規定，以原告
  前三個年度經被告核定純益率之平均數核定原告八十三年度所得額，尚乏依據。
四再按「營利事業之帳簿憑證，除為緊急避免不可抗力災害損失或有關機關因公調閱
  ，或送交稅務代理人查核簽證外，應留置於營業場所。其因攜離營業場所，以致滅
  失者，該期間所得額，稽徵機關應依所得稅法第八十三條及同法施行細則第八十一
  條規定，就查得資料或同業利潤標準予以核定。」查核準則第十一條第四項前段，
  亦有明定。原告係於八十四年五月三十日委由會計師王來順辦理八十三年度營利事
  業所得稅結算申報，有結算申報書可按。原告於結算申報後，依法有將帳簿憑證留
  置於其營業場所之義務，不得任意置放於其他處所。原告違反規定，致無法依限提
  示供核，縱非故意，亦有過失，被告按同業利潤標準予以核定，於法有據。原告既
  已違反規定，又無查核準則第二項前段滅失之情形，則其帳簿憑證是否確實交由會
  計師王來順保管，即非所問；又本件係因檢調單位查獲李文鑫集團申報或簽證案件
  涉有逃漏稅捐之嫌而起，該簽證會計師既涉有簽證不實之嫌，本院認無另行訊問證
  人王來順之必要。又所得稅法第八十三條第一項、同法施行細則第八十一條及查核
  準則第十一條等規定，旨在課以納稅義務人有留置、提示帳簿文據之義務；如有違
  反者，即應依上開規定辦理。因此，納稅義務人於無正當理由無法提示帳簿文據時
  ，稽徵機關並無主動向有關單位調閱有關資料之義務，併此敘明。
五本件原告因李文鑫案件於八十六年九月三日遭查扣之帳證資料袋內雖僅有手稿損益
  表，及另零散憑證兩箱。但原告於八十九年九月六日向被告領回上開八十三年度扣
  案資料時，經清點結果，計有原告八十三年度現金帳二冊、分類帳一冊、分類帳二
  冊、總帳一冊、四○一申報書六張、統一發票明細表一冊、統一發票八十四本、傳
  票十二冊、現金及轉帳傳票一份、結算申報書一份等，並無其他相關帳簿憑證，有
  「領取帳證資料收據」影本、經會計師王來順簽名之資料袋、台北縣調查站查獲違
  章證物封條等附原處分卷可按，被告以其帳證尚乏銷貨帳、成本帳等，並不完備，
  實無法據以查核，通知原告補正提示帳證文據供核，於法並無不合。原告既於結算
  申報後，違反規定未依法將帳簿憑證留置於其營業場所，又無查核準則第十一條第
  二項前段滅失之情形，台北縣調查站查扣上開帳證及移交之過程如何，與原告未能
  提示帳證等，無直接之關係，本院認無另向台北縣調查站調查原告之帳冊憑證資料
  扣押及移交予被告之詳細內容等之必要。原告徒以台北縣調查站既未由稅捐稽徵機
  關會同搜索及查扣帳冊憑證，亦未攜回該管稽徵機關，台北縣調查站不將帳證發還
  原告，亦未一一清點列明清冊移交予被告，被告接交上開憑證資料時，亦未依「各
  級稽徵機關處理違章漏稅及檢舉案件作業要點」貳、十四規定執行清點、編號工作並
  製作移交清單，被告迄未提出清單明細，且遲至八十九年九月六日始通知原告領回
  ，其無從得知移交多少資料及是否完整移交等語，為其原告無從編製及提示有關之
  帳表之理由，不惟未舉證證明，以實其說，尚難遽予採信外，且核與查核準則條第
  二項前段規定滅失之要件不符，前已詳述，自應依所得稅法第八十三條第一項後段
  辦理。
六末按稅捐稽徵法第二十一條第二項規定「在前項核課期間內，經另發現應徵之稅捐
  者，仍應依法補徵或並予處罰」，所謂「另發現應徵之稅捐」，只須其事實不在行
  政救濟裁量範圍內，均屬「另發現應徵之稅捐」，此觀諸最高行政法院五十八年度
  判字第三一號判例意旨：「納稅義務人依所得稅法規定辦理結算申報而經該管稅捐
  稽徵機關調查核定之案件，如經過法定期間而納稅義務人未申請復查或行政爭訟，
  其查定處分固具有形式上之確定力，惟稽徵機關如發現原處分確有短徵，為維持課
  稅公平之原則，基於公益上之理由，要非不可自行變更原查定處分，而補徵其應繳
  之稅額。」自明，是本案依法核定補徵營利事業所得稅，應無不合。至於原告引用
  之最高行政法院八十九年度判字第六九九號、第二四六七號判決意旨，係指對於業
  經查定確定案件，如無發見新事實或新課稅資料，即不得以嗣後法律見解之變更重
  為不利之處分；查本件係被告於核課期間內發現簽證會計師有簽證不實之嫌，原告
  既無法提出有關之帳簿憑證供核，即涉有逃漏稅捐，符合稅捐稽徵法第二十一條第
  二項規定「另發現應徵之稅捐」之要件，前已述及，並非法律見解變更，尚難比附
  援引。綜上所述，本件原處分並無不合，訴願決定予以駁回，亦無不當，均應予維
  持。原告徒執前詞，聲請撤銷原處分及訴願決定，為無理由，應予駁回。
據上論結，本件原告之訴為無理由，爰依行政訴訟法第九十八條第三項前段，判決如
主文。
中　　華　　民　　國　　　九十一　　年　　　六　　　　月　　　十三　　　日
                 臺 北 高 等 行 政 法 院   第 二 庭
                                審 判 長 法  官 王立杰
                                         法  官 黃本仁
                                         法  官 陳雅香
右為正本係照原本做成。
如不服本判決，應於送達後二十日內，向本院提出上訴狀並表明上訴理由，如於本判
決宣示後送達前提起上訴者，應於判決送達後二十日內補提上訴理由書（須按他造人
數附繕本）。
中　　華　　民　　國　　　九十一　　年　　　六　　　　月　　　十四　　　日
                                        法院書記官 鄭聚恩
